【裁判字號】    99,聲,1166
【裁判日期】    990430
【裁判案由】    聲請法官迴避
【裁判全文】
臺灣高等法院刑事裁定                  99年度聲字第1166號
聲  請  人
即  自訴人  甲○○
上列聲請人因偽造文書案件（本院99年度上訴字第420號），聲
請法官迴避，本院裁定如下：
    主  文
聲請駁回。
    理  由
一、按刑事訴訟法第18條第2 款規定，得聲請法官迴避原因之所
    謂「足認其執行職務有偏頗之虞者」，係指以一般通常之人
    所具有之合理觀點，對於該承辦法官能否為公平之裁判，均
    足產生懷疑，且此種懷疑之發生，存有其完全客觀之原因，
    而非僅出諸當事人自己主觀之判斷者，始足當之。至於訴訟
    上之指揮乃專屬於法院之職權，當事人之主張、聲請，在無
    礙於事實之確認以及法的解釋、適用之範圍下，法院固得斟
    酌其請求以為訴訟之進行，但仍不得以此對當事人之有利與
    否，作為其將有不公平裁判之依據，更不得以此訴訟之進行
    與否而謂有偏頗之虞聲請法官迴避（最高法院79年台抗字第
    318 號判例意旨可資參照）。
二、聲請意旨略以：聲請人自民國（下同）98年12月10日提出上
    訴至今，承辦法官僅於99年3月10日開庭一次，顯有延滯訴
    訟之嫌。次查聲請人於宜蘭地院開庭時，曾庭呈15份宜蘭縣
    政府公文以證明租賃關係存在之事實，嗣後院方並未返還該
    公文，且宜蘭地院承認聲請人曾就本件提出3份書狀，除上
    訴理由狀外，其餘二份在鈞院閱卷時並未發現。又除上開三
    份書狀外，尚有二份書狀亦未併入卷宗。再者，聲請人曾以
    附於書狀或庭呈之方式，提出照片260張，至鈞院審理時已
    不復見，依上開說明，可知聲請人之書狀未如實併入鈞院卷
    宗，疑有掩飾起訴事實之嫌。再查聲請人於宜蘭地院時，即
    就被告四人之犯行提起本件自訴，並於歷次書狀中明載渠等
    犯有瀆職罪、偽造公文書罪、竊佔罪、侵占罪、毀損罪、偽
    證罪，是本件審理範圍應包含上開罪名，惟承辦法官明知聲
    請人實有冤屈亦有加調查必要，竟只就被告等偽造文書部分
    審理，顯有偏頗及違法瀆職之嫌，懇請鈞院准予迴避，以維
    聲請人權益等語。
三、本件聲請人即自訴人甲○○所指承辦法官僅有於99年3月10
    日開庭一次之事由，係專屬法官訴訟進行與否之事，雖因聲
    請人事關己身利害，心中感受甚為特別，致主觀上認為法院
    有延滯訴訟之嫌，惟此尚非承審法官與聲請人具有故舊、恩
    怨等關係，致使審判恐有不公平或一般通常之人均認已達於
    法官不能為公平裁判之程度，尚不得以此事項而謂有偏頗之
    虞聲請法官迴避。又聲請人另主張於原審所提出之書狀、照
    片等物，至本院審理時已不復見，並未如實併入本院卷宗內
    乙節，惟此屬原審法院有無將聲請人所提之書狀、證物確實
    附卷併送上訴之疑義，自不得藉此為由，任意指摘本院承審
    法官有所偏頗，且上開事項與法官行使審判權有何足認其執
    行職務有偏頗之虞，未見其提出證據以實其說，亦未為任何
    之釋明。聲請人雖再稱：承辦法官未就自訴之全部事實罪名
    加以調查審理。然法官職司審判，平亭曲直，依據卷內之證
    據，據以認定事實，適用法律，本於刑事訴訟法規定之犯罪
    事實應依證據認定之，無證據不得認定犯罪事實之準則，就
    主觀上之犯意及客觀上所為而予調查審酌，憑以認定是否合
    予各該罪之構成要件，而為論罪科刑與否之依據，是法官獨
    立審判，其形成被告有罪與否之心證，係綜理是案卷內所呈
    事證為據，與前案審理之結果並無必然性，核此聲請意旨所
    為之指摘，僅為聲請人主觀之私意揣測，且本案仍於審理尚
    未終結，自難認本件執行職務之承辦法官有何偏頗之虞。
四、綜上，本件自訴人聲請法官迴避所主張之事由，係出於其個
    人主觀之臆測，在客觀上尚難足以使人懷疑承審法官將為不
    公平之裁判，核與刑事訴訟法第18條第2款之事由不合，是
    聲請人據以聲請法官迴避，為無理由，應予駁回。
據上論斷，依刑事訴訟法第21條第1項，裁定如如主文。
中    華    民    國    99    年    4     月    30    日
                  刑事第十八庭審判長法  官  吳鴻章
                                    法  官  曾淑華
                                    法  官  汪梅芬
以上正本證明與原本無異。
如不服本裁定，應於收受送達後五日內向本院提出抗告狀。
                                    書記官  劉寶鈴
中    華    民    國    99    年    4     月    30    日

司法院資訊處製作；財團法人民間司法改革基金會備份。
